臺灣臺北地方法院民事簡易判決
109年度店簡字第1444號
原      告  劉慧英  

訴訟代理人  林妍君律師
被      告  許原銘  
上列當事人間請求確認本票債權不存在事件，本院於民國110年1
1月30日言詞辯論終結，判決如下：
　　主　　　文
確認被告所持有如附表所示本票對原告之票據債權不存在。
訴訟費用新臺幣柒仟貳佰柒拾元由被告負擔。
    事實及理由
一、按不變更訴訟標的，而補充或更正事實上或法律上陳述者，
    非為訴之變更或追加。民事訴訟法第256條定有明文。查，
    本件原告訴請確認被告持有如附表所示之本票（下稱系爭本
    票）對原告票據債權不存在，雖於起訴後之民國109年11月3
    日、110年11月30日更改聲明之敘述，惟訴請確認之標的始
    終同一，是原告所為聲明敘述之調整僅係補充或更正陳述，
    先予敘明。
二、原告主張：被告前以執有伊簽發系爭本票向本院聲請本票裁
    定獲准，惟伊從未簽發系爭本票，與被告亦無往來，系爭本
    票上原告名義之簽名均屬偽造，詎被告仍持系爭本票向本院
    聲請本票裁定獲准，兩造就系爭本票債權存在與否顯已發生
    爭執，如不訴請確認，原告在私法上之地位將有受侵害之危
    險等語，並聲明：如主文第1項所示。
三、被告則以：訴外人即原告前夫秦志中先前向伊借款，並稱會
    找家人當保證人，秦志中與伊先在電話談妥並約見面後，伊
    將借款交給秦志中，秦志中就交付伊系爭本票，當時票據上
    受款人、發票日、到期日均已填載等語，資為抗辯。
四、本院之判斷：
　㈠、按確認法律關係之訴，非原告有即受確認判決之法律上利
      益者，不得提起之。民事訴訟法第247條第1項前段定有明
      文。而所謂即受確認判決之法律上利益，係指法律關係之
      存否不明確，原告主觀上認其私法上之地位有受侵害之危
      險，且此種危險得以對被告之確認判決將之除去者而言。
      最高法院42年台上字第1031號判例【註】意旨可資參照。
      查，原告主張系爭本票其簽名部分為偽造，且系爭本票業
      經被告向本院聲請本票裁定獲准（即本院109年度司票字
      第13601號本票裁定，下稱系爭裁定），經本院調閱該事
      件卷宗核閱無誤，原告在私法上之地位即是否就系爭本票
      負有債務顯有受侵害之危險，而此不安之狀況得以對被告
      之確認判決除去，揆諸前揭法條及說明，原告提起本件訴
      訟，即有受確認判決之法律上利益，應予准許。
　㈡、次按在票據上簽名者，依票上所載文義負責，票據法第5條
      定有明文。依該規定反面解釋，非於票據上簽名者，即無
      須負擔票據責任。又票據本身是否真實，即是否為發票人
      所作成，應由票據債權人即執票人負證明之責（最高法院
      50年台上字第1659號判例【註】要旨、91年度台簡抗字第
      46號裁定要旨參照）。查：
　　１、系爭本票經囑託法務部調查局文書暨指紋鑑識實驗室鑑
        定，鑑定結果認為：系爭本票上發票人欄「劉慧英」之
        筆跡，與原告於台北銀行（現富邦銀行）、玉山銀行開
        戶資料、護照、台胞證、換領國民身分證申請書、勞工
        退休金申請書及聖本篤女生宿舍交屋清單上「劉慧英」
        之筆跡筆劃特徵不同，有法務部調查局文書暨指紋鑑識
        實驗室110年9月2日調科貳字第11003286470號鑑定書在
        卷可稽（本院卷第219至223頁），被告雖表示懷疑上開
        鑑定結果之公正性，惟前揭鑑定書已以圖示說明何以認
        定上開兩種「劉慧英」之筆跡筆劃特徵不同，且被告亦
        未能說明鑑定單位有何須迴護原告之理由，其抗辯尚難
        遽信，是系爭本票是否為原告所親簽，已有可疑。
　　２、參以被告前陳借款情節，秦志中與原告原係夫妻關係，
        雖有原告個人戶籍資料查詢結果可查（存資料袋），惟
        系爭本票並非原告而係秦志中交付與被告，其取得系爭
        本票時原告本人並不在現場，被告顯然未親眼目睹原告
        於系爭本票上簽名。
　　３、佐以被告前因懷疑受騙向秦志中提出告訴，經臺灣臺北
        地方檢察署以秦志中未經原告同意或授權即擅自簽名開
        立系爭本票，涉嫌偽造有價證券罪而提起公訴，有該署
        檢察官109年度偵緝字第2000號、110年度偵字第1522號
        起訴書存卷足參（本院卷第183至186頁），則被告無法
        證明原告親自簽發系爭本票，被告復未舉證證明原告有
        授權他人代為簽發系爭本票，依首揭法條及說明，自應
        受不利之判斷。
五、從而，原告訴請確認被告就系爭本票對原告之票據債權不存
    在，為有理由，應予准許。
六、被告於本院最後一次言詞辯論期日時始聲請通知秦志中為證
    人，惟並未說明其待證事實為何，本院認尚無通知之必要；
    事證已臻明確，兩造其餘攻擊防禦方法及證據，經本院斟酌
    後，核與判決結果不生影響，爰不另論述，併此敘明。
七、訴訟費用負擔之依據：民事訴訟法第78條。並依職權確定本
    件訴訟費用額為新臺幣7,270元（即裁判費）如主文第2項所
    示。
中　　華　　民　　國　　110 　年　　12　　月　　14　　日
                  新店簡易庭法  官　林志煌
上正本證明與原本無異。
對於本件判決如有不服，應於收受送達後20日內向本院提出上訴
書狀，上訴於本院合議庭，並按他造當事人之人數附具繕本。
如委任律師提起上訴者，應一併繳納上訴審裁判費。
中　　華　　民　　國　　110 　年　　12　　月　　14　　日
                            書記官  陳柏志
註：本判決所引用判例，依據民國108年7月4日施行之法院組織
法第57條之1第2項之規定，其效力與未經選編為判例之最高法院
裁判相同。　　　　
附表：（金額單位均為新臺幣）
編號 票面金額 發票日 到期日 提示日即利息起算日 票據號碼 1 670,000元 民國108年4月10日 民國108年11月30日 無利息 CH546051 註：即本院109年度司票字第13601號裁定准予強制執行之本票。